【裁判字號】    98,重訴,234
【裁判日期】    990115
【裁判案由】    給付貨款
【裁判全文】
臺灣高雄地方法院民事判決             98年度重訴字第234號
原      告  祥林科技股份有限公司
法定代理人  甲○○
訴訟代理人  丁○○
            蔡明樹    律師
被      告  誠昌電信器材有限公司
法定代理人  乙○○
訴訟代理人  黃榮作    律師
當事人間給付貨款事件，本院於民國98年12月25日言詞辯論終結
，判決如下：
    主      文
原告之訴及假執行之聲請均駁回。
訴訟費用由原告負擔。
    事實及理由
一、按訴狀送達後，原告不得將原訴變更或追加他訴。但擴張或
    減縮應受判決事項之聲明者，不在此限。民事訴訟法第255
    條第1 項第3 款著有明文。經查，原告原起訴聲明：被告應
    給付新台幣（下同）12,183,278元及自起訴狀繕本送達翌日
    起至清償日止，按年息百分5 計算之利息。詞於審理中減縮
    聲明為：被告應給付1,087,056 元元及自起訴狀繕本送達翌
    日即98年7 月7 日起至清償日止，按年息百分5 計算之利息
    。於法有據，先此敘明。
二、原告主張：被告於民國97年11月3 日向原告採購電信設備用
    之機械接續盒等材料，兩造約定被告應於交貨驗收合格後30
    日付款（下稱系爭契約），原告已依約完成首批交貨，該批
    貨品並於98年2 月9 日經訴外人中華電信股份有限公司（下
    稱中華電信）驗收合格。上開貨品金額為新台幣（下同）12
    ,183,278元，經兩造協議折讓352,744 元，再扣除被告先前
    繳交之保證金0000000 元（下稱系爭保證金）及已給付款項
    7,743,478 元後，被告尚欠1,087,056 元貨款（下稱系爭貨
    款）未給付等情。爰依買賣價金給付請求權，聲明：如減縮
    聲明所示。並願供擔保請准宣告假執行。
三、被告則以：兩造會算系爭契約後之買賣貨款為12,025,357元
    ，被告已於98年7 月8 日及21日分別匯款7,120,499 元及62
    2,979 元與原告。又被告先前為原告代墊之電信局罰鍰194,
    823 元及系爭保證金。再原告應給付被告之中華電信北區分
    公司（下稱中華電信北分公司）採購案（案號：NAM970355
    ）6%佣金即1,087,056 元（下稱系爭佣金），被告並以系爭
    佣金與系爭貨款相抵銷，於抵銷後，並未積欠任何貨款等語
    置辯。爰聲明：原告之訴及假執行之聲請均駁回。如受不利
    判決，願供擔保，請准宣告免為假執行。
四、兩造不爭執事項
（一）被告於97年11月3 日向原告採購電信設備用之機械接續盒
      等材料，兩造約定被告應於交貨驗收合格後30日付款，原
      告已依約完成首批交貨，該批貨品並於98年2 月10日經中
      華電信檢驗結果符合。
（二）原告就系爭契約衍生貨款，原係開立12,183,278元之統一
      發票向被告請款，嗣經兩造會算結果，原告溢算157,921
      元。兩造因被告為原告代墊電信局罰鍰194,823 元，協議
      上開溢算款項及代墊款共計352,744 元以開立折讓證明單
      方式扣除。
（三）被告分別於98年7 月8 日及21日，匯款7,120,499 元及62
      2,979 元與原告，以給付部分買賣貨款。在被告尚未以系
      爭佣金債權，向原告主張抵銷系爭貨款債權之前，被告尚
      未給付原告貨款合計1,087,056 元。
（四）被告先前曾給付原告3,000,000 元，兩造在98年7 月15日
      同意該3,000,000 元自應給付貨款中抵銷，原告並已領回
      同額之支票。
（五）上開事項，分別有訂購單、中華電信電信研究所驗證中心
      函文、檢驗記錄表（附於本院卷第7 、9 ～14頁）、統一
      發票、營業人銷貨退回進貨退出或折讓證明單為證（附於
      本院卷第8 、26及48頁）、兆豐國際商業銀行國內匯款申
      請書2 張（附於本院卷第24、25頁）、原告開立之支票及
      兩造98年7 月15日協議文件（附於本院卷第26 頁 ）為證
      。
五、兩造於審理中協商爭點為：（一）兩造是否約定被告於原告
    標到中華電信北分公司的採購案中，可以向原告請求給付系
    爭佣金？（二）倘若被告可主張系爭佣金權利，則被告是否
    已向原告拋棄系爭佣金債權？被告主張以系爭佣金債權與系
    爭貨款相互抵銷，有無理由？爰分述如下：
（一）兩造是否約定被告於原告標到中華電信北分公司的採購案
      中，可以向原告請求給付系爭佣金？
  １、原告主張被告應給付之貨款原為12,183,278元，於扣除系
      爭保證金3,000,000 元、折讓金額352,744 元及被告先後
      匯款7,120,499 元、622,979 元後，尚欠系爭貨款未給付
      ，被告並無系爭佣金可供抵銷云云，惟為被告所否認，並
      以：被告對於原告確實享有系爭佣金債權，其自得以系爭
      佣金債權與系爭貨款債權相抵銷，經相互抵銷後，現未積
      欠任何貨款等語置辯，且提出原告書立之字據2 紙（見本
      院卷26頁及27頁，下稱系爭字據）、原告與訴外人豐嶼實
      業股份有限公司（下稱豐嶼公司）簽立終止協議書（見本
      院卷第53頁，下稱系爭協議）及原告於支票上記載之字據
      （見本院卷第54頁，以上均影本）各1 件為證。
  ２、經查，被告主張對於原告存在系爭佣金債權乙節，業據其
      提出原告不否認真正之系爭字據為證。而觀系爭字據共2
      頁，其中第1 頁記載：「北分6%0000000 元」等語，核與
      第2 頁記載: 「4 佣金6%×3 ×00000000=326119(含稅)
      【．．NＺ00000000000 誠昌．．】」等詞，均為關於佣金
      6%0000000 之載述，倘參諸系爭字據係原告向被告提出等
      情相互以觀，已徵被告主張兩造間存有系爭佣金乙事，應
      非虛妄。次查，關於系爭字據第1 頁記載：「北分6%0000
      000 元」等語，究指何意？原告固爭執其為系爭佣金之意
      思。惟參諸原告傳喚到庭作證之會計人員丙○○證稱：「
      ．．第4 項北分6%1,087,056 元取回，取回是表示原告要
      跟被告取回1,087,056 元，因為根據原告法代跟我說被告
      的法代在98年4 月份已經跟原告的法代說不要北分6%1,08
      7,056 元的佣金．．」等語，其中依丙○○指出被告法定
      代理人業於98年4 月份向原告法定代理人表明不要北分6%
      1,087,056 元乙節的反面觀之，已足認被告確實可對原告
      主張系爭佣金債權的存在，蓋被告法定代定代理人既得向
      原告法定代理人表明不要北分6%0000000 元，衡情度理，
      自堪認被告對於原告確實享有系爭佣金債權，否則，何來
      拋棄系爭佣金債權？故依丙○○證述等詞，適足以證明被
      告主張系爭佣金債權的存在，堪予採認。至丙○○所證被
      告不要北分6%0000000 元（被告否認，此為第二爭點）乙
      節，若果屬實，亦係被告是否曾向原告表示拋棄系爭佣金
      債權問題。又查，被告主張系爭佣金債權存在乙節，並據
      原告於本院審理中自認：「（對被告主張有6%的佣金，有
      何意見？）當時兩造確實有約定6%的傭( 應係佣之誤載)
      金0000000 元，但是，被告可以請求上開傭金的前提．．
      後來被告向原告表示，放棄上開0000000 元的傭金權利．
      ．」、「原證六是兩造法定代理人98年4 月20日電話對話
      錄音資料，可以確認被告方面已經放棄上開0000000 元的
      傭金權利．．」等語（見本院卷第62頁）無訛，益徵被告
      主張對於原告確實存在系爭佣金債權乙節，堪予認定。
  ３、原告固於自認被告主張之系爭佣金債權事實後，旋即否認
      其自認之事實。惟按當事人主張之事實，經他造於準備書
      狀內或言詞辯論時或在受命法官、受託法官前自認者，無
      庸舉證。自認之撤銷，除別有規定外，以自認人能證明與
      事實不符或經他造同意者，始得為之。民事訴訟法第279
      條第1 、3 項分別著有明文。經查，原告否認其前所為之
      自認，在訴訟行為屬性上，可認係自認之撤銷。而按有關
      自認之撤銷，依前揭規定，若非得他造之同意，則主張撤
      銷者，即須舉證證明其自認與事實不符。次查，原告撤銷
      其自認，為被告所不同意，則揆諸前揭說明，原告自須另
      行舉證證明自認部分與事實不符。然查，關於原告自認與
      事實是否不符？迄未據原告另行舉證以實其說，已徵原告
      主張撤銷自認云云，難予採認。抑有進者，倘參諸丙○○
      到庭作證乙節以觀，益徵被告對於原告確實存在系爭佣金
      債權。是原告執撤銷自認，以否認被告主張之系爭佣金債
      權，即屬無據。綜上所述，被告主張確有系爭佣金債權存
      在乙節，洵屬有據。
（二）倘若被告可主張系爭佣金權利，則被告是否已向原告拋棄
      系爭佣金債權？被告主張以系爭佣金債權與系爭貨款相互
      抵銷，有無理由？
  １、按當事人主張有利於己之事實者，就其事實有舉證之責任
      。民事訴訟法第277 條前段著有明文。即所謂舉證責任分
      配原則，此原則適用於當事人主張事實後，該事實在法院
      陷於不明，且法院依調查的結果，仍無法確認事實的情形
      下，應由主張有利於己之事實者，負擔證明事實存在之責
      任，倘其無法舉證證明事實存在，則由其負擔敗訴之危險
      。原告主張被告已向其拋棄系爭佣金債權云云，固舉其職
      員丙○○之證述及提出系爭協議、兩造法定代理人於98年
      4 月20日之電話對話錄音譯文（見本院卷第70-71 頁，下
      稱系爭譯文）及被告法定代理人於98年4 月28日簽立之切
      結書影本（見本院卷第73頁，下稱系爭切結）各1 件為證
      ，惟為被告所否認，則揆諸前揭說明，自應由主張利己之
      事實者即原告，就被告已向其拋棄系爭佣金債權乙節，負
      舉證責任。
  ２、經查，丙○○係原告之會計人員乙節，業如前述，顯見丙
      ○○與原告存在僱傭關係，則丙○○到庭為有利於原告之
      證述，乃情理內之判斷，衡情，已難單憑丙○○之證述，
      遽為有利於原告之認定，是其到庭證述被告已拋棄系爭佣
      金債權等語，除同時輔以其他佐據外，要難遽信。次查，
      丙○○所以到庭證述被告已拋棄系爭佣金等語，除丙○○
      本身之證述外，主要憑藉者，乃系爭字據之相關記載。惟
      按，系爭字據有關系爭佣金之記載，除「北分6%0000000
      元」等語外，別無其他載述。而審酌「北分6%000000 0元
      」等語以觀，實無從導出被告業已向原告拋棄系爭佣金債
      權之意思。況拋棄系爭佣金之金額高達108 萬餘元，數目
      不小，當事人間為慎重其事，並確保拋棄者不會事後反悔
      ，致有無拋棄乙節，增添疑義，衡情，即有以書面為明確
      記載之必要。詎系爭字據並無隻字片語提及拋棄系爭佣金
      之意，遑論載明被告拋棄之旨，則原告及證人丙○○指、
      證述被告已向原告拋棄系爭佣金云云，確難遽採。
  ３、原告主張系爭譯文中記載被告法定代理人陳稱：「．．我
      算了啊我，這不是我賺的，我也不要。」、「．．沒關係
      ，我也是認了。」、「．．我也認了啦！」、「我也是說
      好啊！我就二選一！我是實際上我是比較傾向我付出的我
      賺！」、「我付出的我賺，事實上我多賺的大概2 佰多(
      萬元)!」、「你還省6%咧，你還是多的啊！」、「那就這
      樣算了啦！」等語，即係表示拋棄系爭佣金債權之意思云
      云。而按被告固不否認系爭譯文形式真實性，惟辯稱：系
      爭譯文並無隻字片語記載被告同意拋棄系爭佣金債權之意
      思，顯見原告此部分，不可採信等語。經查，依原告指出
      上述譯文內容來看，並無隻字片語載明被告有向原告表示
      拋棄系爭佣金債權之意思，則原告執系爭譯文指稱：被告
      已向原告表示拋棄系爭佣金債權云云，即難採信。次查，
      上開譯文所謂「我也不要」、「我也是認了」及「那就這
      樣算了」等語，均無明確的前提即「6%0000000 元」做為
      依據，自亦無從依上開譯文意旨，遽指被告法定代理人陳
      稱之「我也不要」等語，即係向原告拋棄系爭佣金債權意
      思。是原告執系爭譯文做為被告已向其表示拋棄系爭佣金
      債權之佐證，自難遽採。
  ４、原告雖又主張被告法定代理人書立系爭切結，即係向原告
      表示拋棄系爭佣金債權云云。惟查，審酌系爭切結內容以
      觀，確無隻字片語提及被告願意拋棄系爭佣金債權之意思
      ，則原告執系爭切結指稱被告已向其表示拋棄系爭佣金債
      權云云，亦屬無據。從而，被告辯稱：丙○○之證述、系
      爭字據及系爭切結等記載，均無從證明被告已拋棄系爭佣
      金債權等語，即堪採認。
  ５、末按二人互負債務，而其給付種類相同，並均屆清償期者
      ，各得以其債務，與他方之債務，互為抵銷。但依債之性
      質不能抵銷或依當事人之特約不得抵銷者，不在此限。查
      ，系爭貨款債權與系爭佣金債權均屬同種類，且均屆清償
      期，為兩造所不爭執，則揆諸前揭規定，倘債權人執以主
      張相互抵銷，自無不可。次查，被告對於原告存有系爭佣
      金債權，而原告復無法舉證證明被告已向原告拋棄系爭佣
      金債權。從而，被告主張以系爭佣金債權與系爭貨款債權
      相互抵銷，即屬有據。
六、綜上所述，原告固得向被告主張系爭貨款債權，惟被告亦得
    向原告主張系爭佣金債權，亦如上述。而按，被告於審理中
    ，既向原告表示以系爭佣金債權與系爭貨款債權相互抵銷，
    則原告之系爭貨債權，即因被告之抵銷主張而消滅。從而，
    原告依買賣價金給付請求權，請求被告應給付0000000 元，
    暨自起訴狀繕本送達翌日即98年7 月7 日起至清償日止，按
    年息5%計算之利息，為無理由，應予駁回。
七、原告之訴既經駁回，其假執行之聲請，亦因訴之駁回，而失
    其依據，爰併予駁回。
八、結論：原告之訴為無理由，依民事訴訟法第78條，判決如主
    文。
中    華    民    國    99    年    1     月    15    日
                      民事第五庭法  官  李昭彥
正本係照原本作成。
如不服本判決，應於送達後20日內，向本院提出上訴狀並表明上
訴理由，如於本判決送達前提起上訴者，應於判決送達後10日內
補提上訴理由書（須附繕本）。
中    華    民    國    99    年    1     月    15    日
                                書記官  鄭淑華


司法院資訊處製作；財團法人民間司法改革基金會備份。
